【裁判字號】    99,訴,44
【裁判日期】    990615
【裁判案由】    拆屋還地
【裁判全文】
臺灣雲林地方法院民事判決                99年度訴字第44號
原      告  庚○○
            丁○○
            己○○
            辛○○
            戊○○
            壬○○
共      同
訴訟代理人  林再輝  律師
被      告  乙○○
兼  上一人
特別代理人  甲○○
被      告  丙○○
上列當事人間請求拆屋還地事件，本院於民國99年6 月1 日言詞
辯論終結，判決如下：
    主      文
被告乙○○應將坐落雲林縣斗南鎮○○段九一○之四地號土地上
如附圖(甲)【即雲林縣斗南地政事務所民國九十九年三月十七日土
地複丈成果圖】所示編號Ａ部分面積一八○平方公尺之地上物拆
除後，併同被告甲○○、丙○○將該部分面積土地，連同如附圖
(乙)【即雲林縣斗南地政事務所民國九十九年五月三日土地複丈成
果圖】編號Ａ１部分所示面積七八平方公尺、編號Ａ２所示面積
四○平方公尺空地，返還原告庚○○、丁○○、己○○、辛○○
、戊○○。
被告乙○○應將坐落雲林縣斗南鎮○○段九一○之五地號土地上
如附圖(甲)所示編號Ｂ部分面積十五平方公尺、編號Ｃ部分面積十
一平方公尺、編號Ｄ部分面積十六平方公尺、編號Ｅ部分面積廿
七平方公尺之地上物拆除後，併同被告甲○○、丙○○將全部土
地返還原告壬○○。
訴訟費用新台幣陸萬柒仟柒佰貳拾陸元由被告負擔。
本判決第一項於原告庚○○、丁○○、己○○、辛○○、戊○○
以新台幣壹佰零伍萬元為被告供擔保後，得假執行。
本判決第二項於原告壬○○以新台幣壹佰貳拾萬元為被告供擔保
後，得假執行。
    事實及理由
一、原告主張：
  (一)坐落雲林縣斗南鎮○○段910 地號土地原為渠等及他人所共
    有，上開土地嗣經臺灣高等法院臺南分院以97年度上字第48
    號民事判決分割，其中原告庚○○、丁○○、己○○、辛○○、戊○○分配共同取得同段910 －4 地號，地目建，面積
    427 平方公尺土地，另原告壬○○則分配取得同段910 －5
    地號，地目建，面積342 平方公尺土地（下稱系爭二筆土地
    ）。
  (二)系爭二筆土地在分割前即為被告乙○○所有門牌雲林縣斗南
    鎮○○○路386 號之磚造平房、木造棚架及圍牆等地上物所
    占用，占用之位置面積如附圖(甲)(乙)【即雲林縣斗南地政事務
    所民國99年3 月17日及同年5 月3 日土地複丈成果圖】所示
    ，以作為其本人及同案其餘被告共居處所，惟被告等三人並
    無任何占用系爭二筆土地之權源，迭經渠等催討，被告均置
    之不理，為此爰依民法第767 條規定提起本訴。
  (三)聲明：求為判決如主文所示，並請准供擔保宣告假執行。
二、被告則以：渠等先人早已在系爭二筆土地上住居，而且渠等
    所居住之房屋係坐落於同地段909 地號土地上，因地政機關
    從路旁邊開始測量，才會認為渠等住居之房屋占用到系爭二
    筆土地云云為辯。聲明：駁回原告之訴。
三、得心證之理由：
  (一)按「所有人對於無權占有或侵奪其所有物者，得請求返還之
    。對於妨害其所有權者，得請求除去之。」民法第767 條第
    1 項前、中段定有明文。其次，當事人主張有利於己之事實
    者，就其事實有舉證之責任，則為民事訴訟法第277 條所明
    定。是以無權占有為原因，請求返還所有物之訴，被告對原
    告就其物有所有權存在之事實無爭執，而僅以非無權占有為
    抗辯者，原告於被告無權占有之事實，無舉證責任，被告應
    就其取得占有係有正當權源之事實證明之，如不能證明，則
    應認原告之請求為有理由（最高法院92年度台上字第312 號
    判決意旨參照）。
  (二)原告主張：系爭910 －4 地號土地為庚○○、丁○○、己○○、辛○○、戊○○等五人所共有，另系爭910 －5 地號土
    地為壬○○所有乙節，業據渠等提出且為被告不爭執之系爭
    二筆土地登記謄本2 份、地籍圖謄本1 份在卷（見卷內笫8
    －11頁）為證。
  (三)又原告主張：系爭910 －4 地號土地內如附圖(甲)編號Ａ所示
    位置面積180 平方公尺，及系爭910 －5 地號土地內如附圖
    (甲)編號Ｂ面積15平方公尺、編號Ｃ面積11平方公尺、編號Ｄ
    面積16平方公尺、編號Ｅ面積27平方公尺為被告乙○○所有
    之磚造平房、木造棚架等地上物占用等情，業經本院會同原
    告訴訟代理人及被告甲○○、丙○○於99年3 月4 日至系爭
    二筆土地現場實施勘驗，有勘驗筆錄、現場略圖暨現場照片
    等在卷（詳卷第29－33頁）可考，復有本院囑託雲林縣斗南
    地政事務所製作之系爭二筆土地複丈成果圖【即附圖(甲)】1
    份附卷（詳卷第34、35頁）可稽，並為被告所不爭執。
  (四)再者，原告主張：被告乙○○為同案被告甲○○之父，為同
    案被告丙○○之弟，系爭二筆土地除為乙○○所有上揭磚造
    平房、木造棚架等地上物占用外，另系爭910 －4 地號土地
    如附圖(乙)編號Ａ１面積78平方公尺、編號Ａ２面積40平方公
    尺所示空地及系爭910 －5 地號土地內除附圖(甲)編號Ｂ、Ｃ
    、Ｄ、Ｅ地上物外之空地，均為被告等共同占用作為同財共
    居之處所等情，亦有本院囑託雲林縣斗南地政事務所製作之
    土地複丈成果圖【即附圖(乙)】1 份附卷（詳卷第57、58頁）
    可稽，並為被告所不爭執。
  (五)至被告雖以前揭情詞為辯，惟未舉證以明，空言渠等未占用
    系爭二筆土地云云，自無可取。
  (六)綜上，被告乙○○既不能證明其所有門牌雲林縣斗南鎮○○○路386 號之磚造平房、木造棚架及圍牆等地上物有占用系
    爭二筆土地之正當權源，另被告亦無法證明渠等有權占用上
    揭建物所附連圍繞之空地，從而原告本於所有人物上請求權
    之法律關係，訴請被告乙○○拆除上開磚造平房等地上物後
    ，併同其餘被告將所占用之土地即系爭910 －4 地號土地內
    如附圖(甲)編號Ａ所示位置面積180 平方公尺，如附圖(乙)編號
    Ａ１面積78平方公尺、編號Ａ２面積40平方公尺所示面積空
    地交還原告庚○○、丁○○、己○○、辛○○、戊○○；另
    將系爭910 －5 地號土地全部交還原告壬○○，為有理由，
    應予准許。
四、原告陳明願供擔保，聲請宣告假執行，核無不合，爰酌定相
    當擔保金額准許之。
五、據上論結，本件原告之訴為有理由，依民事訴訟法第78條，
    第85條第1 項，第390 條第2 項，判決如主文。
中    華    民    國    99    年    6     月    15    日
                  民事第一庭    法  官  蔣得忠
以上正本係照原本作成
如對本判決上訴，須於判決送達後廿日內向本院提出上訴狀
中    華    民    國    99    年    6     月    15    日
                                書記官  楊淳詒

司法院資訊處製作；財團法人民間司法改革基金會備份。
